【裁判字號】    98,台上,1911
【裁判日期】    980409
【裁判案由】    違反毒品危害防制條例
【裁判全文】
最高法院刑事判決            九十八年度台上字第一九一一號
上  訴  人  甲○○（原名簡啟恩）
選任辯護人  林國漳律師
上  訴  人  乙○○
                    （
上列上訴人等因違反毒品危害防制條例案件，不服台灣高等法院
中華民國九十七年十二月九日、九十八年三月三日第二審更審判
決（九十六年度上更(一)字第八五一號、九十八年度上更(一)緝字第
三號，起訴案號：台灣宜蘭地方法院檢察署九十四年度偵字第一
二八、一二九號），提起上訴，本院判決如下：
    主  文
原判決撤銷，發回台灣高等法院。
    理  由
本件原判決撤銷第一審之判決，改判依想像競合犯之規定，從一
重論處上訴人乙○○共同運輸第三級毒品，累犯罪刑（有期徒刑
九年。扣案之第三級毒品愷他命四十四包〈毛重五十六．五六公
斤〉、包裝袋四十四個〈重約五千七百三十四．一一公克〉、衛
星電話二支〈號碼：000000000000號、含通話卡一
張及號碼000000000000號〉均沒收。未扣案之運輸
毒品所得新台幣十五萬元沒收之，如全部或一部不能沒收時，以
其財產抵償之）；論處上訴人甲○○共同運輸第三級毒品罪刑（
有期徒刑七年。扣案之第三級毒品愷他命四十四包〈毛重五十六
．五六公斤〉、包裝袋四十四個〈重約五千七百三十四．一一公
克〉、衛星電話二支〈號碼：000000000000號、含
通話卡一張及號碼000000000000號〉均沒收）。固
非無見。
惟查：(一)科刑之判決書，對於犯罪事實必須詳加認定，而後於理
由內敘明其認定犯罪事實所憑之證據及其認定之理由。而所憑之
證據，須實際存在，就該案卷宗不難考見者，始克當之。本件原
判決認定上訴人乙○○明知愷他命為毒品危害防制條例規定之第
三級毒品，於民國九十三年十二月二十五日，與上訴人甲○○及
綽號「鬍鬚」（即「阿吉」）之成年男子，共同運輸（私運）愷
他命進入我國領域，於同日上午九時四十五分許，在龜山島東方
附近約五海浬處，為行政院海岸巡防署海洋巡防總局第七海巡隊
（下稱第七海巡隊）查獲等情；固於理由內說明乙○○坦承曾允
諾「鬍鬚」運輸第三級毒品云云（上更(一)緝字第三號判決理由欄
二）。然稽之乙○○於第七海巡隊、偵查及第一、二審歷次供述
，始終辯稱其應允運輸（私運）物品為麻黃素，並謂不知貨品為
愷他命等語（警卷第一頁；偵字第一二九號卷第三九、五一頁；
訴字卷第二一、一０一頁；聲羈字第二號卷第七、八頁；上更(一)
緝卷第四八頁、上更(一)卷第一二一頁），卷內似無乙○○曾對「
鬍鬚」允諾運輸第三級毒品供詞之記載，原判決執為不利乙○○
認定之依據，採證難認適法。(二)證據雖已調查，而其內容未明瞭
者，即與未經調查無異。遽行判決，仍屬應於審判期日調查之證
據而未予調查之違法。本件乙○○迭次辯稱伊不知「鬍鬚」委其
運輸（私運）之物品為愷他命，於原審具狀並以言詞聲請傳喚翁
東佑，以調查其受託運輸之物品究為何物（上更(一)卷第六六頁、
上更(一)緝卷第五一頁）。原審未予以調查，復未於判決理由內說
明如何無庸調查之旨，自有證據調查未盡與理由不備之違誤。(三)
毒品危害防制條例第十九條第一項規定「犯第四條至第九條、第
十二條、第十三條或第十四條第一項、第二項之罪者，其供犯罪
所用或因犯罪所得之財物，均沒收之，如全部或一部不能沒收時
，追徵其價額或以其財產抵償之。」而共同正犯之犯罪所得為現
款時，因係合併計算，且於全部或一部不能沒收時，以其財產抵
償之，為避免執行時發生重複沒收、抵償之情形，故各共同正犯
之間係採連帶沒收主義，於裁判時應諭知連帶沒收。本件原判決
認定乙○○、甲○○與「鬍鬚」基於犯意之聯絡，而共同實行運
輸愷他命之犯行，及乙○○已取得訂金新台幣十五萬元等情，且
於理由內敘明彼等三人為共同正犯之旨。然有關運輸第三級毒品
所得十五萬元，僅於乙○○部分為沒收抵償之諭知，就甲○○部
分如何無庸併為連帶沒收及抵償之諭知，未為任何說明，亦有理
由欠備之違誤。以上或為上訴人等上訴意旨所指摘，或屬本院得
依職權調查之事項，應認原判決仍有撤銷發回更審之原因。
據上論結，應依刑事訴訟法第三百九十七條、第四百零一條，判
決如主文。
中    華    民    國  九十八  年    四    月    九    日
                      最高法院刑事第十二庭
                          審判長法官  黃  一  鑫
                                法官  張  春  福
                                法官  林  勤  純
                                法官  李  錦  樑
                                法官  陳  國  文
      本件正本證明與原本無異
                                      書  記  官
中    華    民    國  九十八  年    四    月   十四   日
                                                Ａ


司法院資訊處製作；財團法人民間司法改革基金會備份。
